臺灣高等法院臺南分院刑事判決
109年度上訴字第1552號
上  訴  人  
即  被  告  徐彬晃

選任辯護人  蘇文斌律師
            許婉慧律師
            郭子誠律師
上列上訴人因妨害自由等案件，不服臺灣臺南地方法院109年度
訴字第11號中華民國109年10月13日第一審判決（起訴案號：臺
灣臺南地方檢察署108年度偵字第2439號），提起上訴，本院判
決如下：
    主  文
上訴駁回。
    事  實
一、徐彬晃因有意投資黎玉艷所經營之「○○○養生館」（址設臺
    南市○○區○○路000號），於民國107年11月5日晚間某時，透
    過他人邀約黎玉艷及陳嘉屏一同前往「○○釣蝦場」（址設臺
    南市○○區○○路00號）洽談投資事宜，因黎玉艷無暇前往，即
    由陳嘉屏赴約瞭解詳情，在場並有詹博凱、真實姓名年籍不
    詳之成年男子綽號「阿忠」、「小白」、「輝啊」等人，因
    陳嘉屏表明其僅係代替黎玉艷到場，並無任何權限決定投資
    合作與否，雙方未能談成投資合作一事即解散。徐彬晃竟與
    詹博凱、真實姓名年籍不詳綽號「阿忠」、「小白」、「輝
    啊」成年男子，以及其餘2名真實姓名年籍不詳成年男子總
    計7人（起訴書誤載為「等8人」，業經公訴檢察官當庭更正
    ），共同基於剝奪他人行動自由之犯意聯絡，先由詹博凱於
    107年11月6日晚上11時14分至同日時16分許，駕駛車牌號碼
    000-0000號自用小客車（起訴書誤載為「OOO-0000號」，業
    經公訴檢察官當庭更正）前往「○○○養生館」，先行確認陳
    嘉屏當時所在位置係在「○○○養生館」門口前方空地，上開
    之人再於同年11月6日晚上11時19分許，分乘徐彬晃駕駛之
    車牌號碼00-0000號自用小客貨車（黑灰色廂型車，下稱第1
    輛車）、詹博凱駕駛之車牌號碼000-0000號自用小客車（白
    色轎車，下稱第2輛車）、某真實姓名年籍不詳之人駕駛徐
    彬晃所有之車牌號碼0000-00號自用小貨車（銀灰色廂型車
    ，下稱第3輛車）抵達「○○○養生館」，徐彬晃、詹博凱留在
    車上均未下車，以伺機接應其他下車之人俾利於押走陳嘉屏
    及離開現場，並由「阿忠」、「小白」、「輝啊」以及其他
    真實姓名年籍不詳之人共5人先後下車，共同強行推拉陳嘉
    屏往第1輛車之方向移動，過程中並徒手或持球棒毆打陳嘉
    屏頭部、身體，以此強暴方式欲將陳嘉屏押入第1輛車內，
    徐彬晃並趁陳嘉屏上半身被押入第1輛車之際，持榔頭朝陳
    嘉屏之頭部揮擊一下，欲使其無力抵抗，惟因陳嘉屏奮力掙
    脫，以及在場之黎玉艷、「○○○養生館」員工阮金鸞合力將
    陳嘉屏從第1輛車內拉出來而未得逞。嗣警方據報到場，徐
    彬晃等人見狀始作罷，隨即分乘上開3台車輛離開現場，陳
    嘉屏因此受有腦震盪、頭皮撕裂傷、左側手肘挫傷、右側手
    肘挫傷、右側小腿挫傷、左側小腿挫傷、腦部挫傷合併腦部
    多處撕裂傷（共4處，5公分x2，6公分x1，3公分x1）、結膜
    下出血等傷害，並造成陳嘉屏當時配戴之眼鏡全副破裂、手
    錶錶帶扣環損壞、戒指上一部分鑲鑽掉落而不堪使用，足以
    生損害於陳嘉屏(按詹博凱所為本案犯行，業經原審判決有
    期徒刑6月，如易科罰金，以新臺幣1千元折算1日確定)。
二、案經陳嘉屏訴由臺南市政府警察局善化分局報告臺灣臺南地
    方檢察署檢察官偵查起訴。
    理  由
壹、程序方面：
一、按被告以外之人於審判外之陳述，雖不符刑事訴訟法第159
    條之1至第159條之4之規定，而經當事人於審判程序同意作
    為證據，法院審酌該言詞陳述或書面陳述作成時之情況，認
    為適當者，亦得為證據；當事人、代理人或辯護人於法院調
    查證據時，知有刑事訴訟法第159條第1項不得為證據之情形
    ，而未於言詞辯論終結前聲明異議者，視為有前項之同意，
    刑事訴訟法第159條之5第1項、第2項分別定有明文。經查，
    本判決下列所引用被告以外之人於審判外之陳述（包括書證
    ），檢察官、被告徐彬晃及其辯護人於本院準備程序中均表
    示不爭執其證據能力，同意作為證據等語（見本院卷一第85
    -88頁；本院卷二第7-10頁），亦未於言詞辯論終結前聲明
    異議，本院審酌上開證據資料製作時之情況，尚無違法不當
    及證明力明顯過低之瑕疵，亦認為以之作為證據應屬適當，
    揆諸前開規定，認前揭證據資料有證據能力。至本判決所引
    用之非供述證據，檢察官、被告及其辯護人於本案言詞辯論
    終結前，均未爭執其證據能力，且查無非法或不當取證之情
    事，復為證明本件犯罪事實所必要之重要關係事項，認均有
    證據能力，合先敘明。
二、被告於110年11月18日審判期日經合法傳喚，無正當理由未
    到庭，有本院送達證書及刑事報到單（見本院卷一第517頁
    ；本院卷二第131頁）在卷足參，爰不待其陳述逕行判決。
    　　　　
貳、實體部分：
一、訊據被告徐彬晃固坦承其有於107年11月5日透過朋友邀約告
    訴人陳嘉屏、黎玉艷前往「○○釣蝦場」吃飯，在「○○釣蝦場
    」有和陳嘉屏見到面，且第3輛車為其所有等事實，惟矢口
    否認有何剝奪他人行動自由未遂之犯行，並辯稱：伊107年1
    1月6日晚上都在「○○養生館」，並沒有駕駛第1輛車或是第3
    輛車前往「○○○養生館」，不知道為何伊的車會出現在現場
    ，又伊約陳嘉屏、黎玉艷在「○○釣蝦場」見面，是要解開黎
    玉艷和一個越南女生「阿桃」之間的誤會，沒有說過要投資
    「○○○養生館」的事情云云。被告之辯護人則為其辯護稱：
    本案被告並非第1輛車之駕駛人，且被告於案發當時根本未
    到場，而本案主要係以告訴人陳嘉屏之指證為主要論據，惟
    陳嘉屏於警詢指認時稱「我沒有辦法指認」，又陳嘉屏於警
    詢已懷疑當天毆打係被告所為，但並未陳述持榔頭，亦未證
    述被告打他或為第1輛車之駕駛人，而陳嘉屏直至偵查時方
    陳稱第1輛車之駕駛為被告，且被告有拿鐵鎚打其後腦勺，
    後陳嘉屏又於原審證述其不確定第1輛車之駕駛人是否為被
    告，是陳嘉屏之證述前後已有不一，且無其他補強證據可資
    相佐，難認已達一般人無所懷疑之程度，是本案不能認定被
    告確有參與上開犯行云云。經查：
㈠、於107年11月6日晚上11時19分許，有3台車輛分別為車牌號碼
    00-0000號自用小客貨車、詹博凱駕駛之車牌號碼000-0000
    號自用小客車、車牌號碼0000-00號自用小貨車依序抵達「○
    ○○養生館」門口前方空地，「阿忠」、「小白」、「輝啊」
    以及其他真實姓名年籍不詳之人共5人先後下車，共同強行
    推拉當時站立在「○○○養生館」門口前方之陳嘉屏往第1輛車
    之方向移動，過程中並徒手或持球棒毆打陳嘉屏頭部、身體
    ，以此強暴方式欲將陳嘉屏押入第1輛車內，惟因陳嘉屏奮
    力掙脫，以及在場之黎玉艷、「○○○養生館」員工阮金鸞合
    力將陳嘉屏從第1輛車內拉出來而未得逞，嗣警方據報到場
    ，上開之人見狀始作罷，隨即分乘上開3台車輛離開現場，
    陳嘉屏因此受有腦震盪、頭皮撕裂傷、左側手肘挫傷、右側
    手肘挫傷、右側小腿挫傷、左側小腿挫傷、腦部挫傷合併腦
    部多處撕裂傷（共4處，5公分x2，6公分x1，3公分x1）、結
    膜下出血等傷害等情，業據證人陳嘉屏於警詢、偵查及原審
    審理中、證人黎玉艷、阮金鸞於警詢及原審審理中證述明確
    （見警卷第16-19、27-29、30-32頁；偵卷第23-27、37-41
    頁；偵卷第55-57頁；原審卷第164-188、190-206、207-214
    頁）。此外，並有車牌號碼00-0000號自用小客貨車、車牌
    號碼000-0000號自用小客車、車牌號碼0000-00號自用小貨
    車之車輛詳細資料報表、台灣基督長老教會新樓醫療財團法
    人麻豆新樓醫院107年11月13日診斷證明書、衛生福利部新
    營醫院107年11月13日診斷證明書、台灣基督長老教會新樓
    醫療財團法人麻豆新樓醫院108年5月3日麻新樓歷字第10823
    0號函暨所附急診病歷、衛生福利部新營醫院108年4月23日
    新營醫行字第1080000386號函暨所附急診病歷、臺灣臺南地
    方法院檢察署檢察事務官勘驗筆錄、原審勘驗筆錄及監視器
    錄影畫面翻拍照片、現場蒐證照片、傷勢照片（見警卷第21
    、22、33-54、56-59、62-64頁；偵卷第71-75、79-115、32
    5-356頁；原審卷第77-82、95-108頁）在卷可稽，復為被告
    所不爭執，是此部分事實堪可認定。又陳嘉屏當時遭人毆打
    、拖拉，導致其配戴之眼鏡全副破裂、手錶錶帶扣環損壞、
    戒指上一部分鑲鑽掉落而不堪使用等情，亦據證人陳嘉屏於
    偵查中及原審審理中證述在卷（見偵卷第57頁；原審卷第18
    6-187頁），復有陳嘉屏當時配戴之手錶、戒指照片（見警
    卷第60-61頁）在卷可參，參以陳嘉屏當時遭人毆打、拖拉
    之際，確實有配戴眼鏡，該眼鏡並於案發後3日之107年11月
    9日即送修，此有監視器錄影畫面翻拍照片及陳嘉屏提出之
    送修單（見警卷第48頁；原審卷第91頁）附卷可參，是陳嘉
    屏於遭人毆打欲強行拖拉至第1輛車之過程，上開物品遭損
    壞之事實亦堪認定。
㈡、證人陳嘉屏就其遭毆打、強行拖拉往第1輛車移動之過程，及
    在場施暴之人即為前一天受被告邀約而在「○○釣蝦場」內見
    到之人等節，於偵查中證稱：107年11月6日當時伊和黎玉艷
    在「○○○養生館」門口聊天，伊先看到1台白色自小客車(按
    即第2輛車)停在「○○○養生館」門口旁邊約1分鐘，車上的人
    沒有下來，車開走差不多3分鐘左右之後，有3台車就一起開
    過來，包含剛剛那1台白色自小客車，另外1台是黑色廂型車
    (按即第1輛車)，另外1台車伊忘記，3台車開到「○○○養生館
    」門口，綽號「阿忠」的人從黑色廂型車下車，還有3、4個
    伊不認識的人從另外2台車下來，他們就開始罵伊髒話，要
    來抓伊，他們要將伊抓上黑色廂型車，伊一直反抗，他們用
    球棒打伊的頭、身體，將伊打倒在地，伊有一度被他們推上
    黑色廂型車，半個身體在廂型車裡面，黑色廂型車的駕駛是
    徐彬晃，他有拿鐵鎚打伊的後腦勺，伊極力反抗所以沒有被
    拖上車，後來就在「○○○養生館」門口被他們圍毆，他們一
    直想要將伊拖上車，伊一直極力反抗，之後警車及救護車開
    到「○○○養生館」門口，他們才一哄而散；這些打伊的人就
    是被打的前1天在「○○釣蝦場」認識的人，當天在場的人包
    括徐彬晃和他女朋友，他們說要跟黎玉艷合作經營「○○○養
    生館」，伊說伊跟「○○○養生館」沒有關係，無法決定，伊
    只是跟黎玉艷是男女朋友，但黎玉艷當天剛好無法到場，由
    伊代表她，伊會回去轉告黎玉艷等語（見偵卷第55-57頁）
    ；復於原審證稱：當時伊和黎玉艷在「○○○養生館」門口聊
    天，詹博凱開1台白色轎車(即第2輛車)過來停在「○○○養生
    館」旁邊，因為黎玉艷認識詹博凱，說那台車是他的，伊才
    知道那台車是詹博凱的，之後詹博凱把車子開走，經過3至5
    分鐘左右，就有3台車開過來，差不多同時抵達，之後有5、
    6個人下車打伊，第1個從黑色廂型車(按即第1輛車)下來的
    人是「阿忠」，胖胖的那個，他們一直罵三字經，叫伊跟他
    們走，要把伊帶離開「○○○養生館」，有徒手打伊，也有拿
    球棒，伊一度被他們推上黑色廂型車，伊一直抵抗不讓他們
    推伊上車，徐彬晃坐在那台黑色廂型車駕駛座上，拿1個榔
    頭打伊的頭，感覺是金屬的東西，像是榔頭，伊最有印象的
    就是被榔頭打了那一下之後就暈了，全身無力，伊之後沒有
    被拉上車是因為黎玉艷和一些人把伊從車上拉下來，後來警
    方也到場了，當天伊頭頂的傷就是被球棒、榔頭打傷的，也
    有被打到眼睛，當時太混亂了，伊不曉得是被什麼東西打到
    伊的眼鏡、戒指、手錶，但這些東西都是當下壞掉的，戒指
    上的小碎鑽有一兩顆掉了，手錶的圓環以及錶帶掉了，錶帶
    扣環沒有辦法扣起來，眼鏡的鏡框以及鏡片都壞掉了，打伊
    的這些人伊有看過，伊被打的前一天在「○○釣蝦場」跟徐彬
    晃談事情時看到他們都在現場，有一個綽號叫「阿忠」、一
    個叫「小白」、一個叫「輝啊」，有些人則沒有自我介紹，
    徐彬晃、詹博凱也在場，伊之前曾經在別的場合看過詹博凱
    ，也有見過徐彬晃，曾經聽過黎玉艷提到徐彬晃及詹博凱的
    一些事情，其他在場的人則是第一次看到，伊當時會去「○○
    釣蝦場」和徐彬晃碰面的原因是，徐彬晃委託一個叫小強的
    人打電話給黎玉艷，約黎玉艷和伊一起到「○○釣蝦場」談事
    情，黎玉艷跟伊說「○○養生館」的徐彬晃要跟她談一些事情
    ，因為黎玉艷要顧公司的事情，沒有辦法去，伊就代她去瞭
    解事情，徐彬晃和伊說他們「○○養生館」想要跟黎玉艷的「
    ○○○養生館」合作，伊有瞭解一下他們如何合作的事情，但
    也有跟他們說因為伊不是老闆，沒有辦法決定任何事情，但
    伊會轉達他們的意思，那天談話的氣氛還好，伊沒有待很久
    ，說完伊就離開了等語（見原審卷第164-188頁）甚詳。
㈢、另證人黎玉艷就陳嘉屏遭人毆打、強行拖拉往第1輛車之過程
    ，及徐彬晃前一天邀約其與陳嘉屏前往「○○釣蝦場」等節，
    於原審中亦證稱：107年11月6日伊當時和陳嘉屏在「○○○養
    生館」前面聊天，有1台車先過來停在附近，這台車是詹博
    凱的車，伊有看到車牌，也有看到他坐在駕駛座內，因為他
    是之前在「○○○養生館」任職的1位小姐的男朋友，他之前也
    是開這台車過來找女朋友，伊看到他就互相點個頭打招呼，
    所以伊認得那台車是詹博凱的車，當時伊也有跟陳嘉屏說這
    是詹博凱的車，這台車大約停了5分鐘，看一看之後就開走
    了，過一會兒大約有6、7個分別開3台車過來，3台車同時抵
    達，第1台是有點灰灰的、大大的車，第2台是詹博凱的車，
    詹博凱坐在裡面，沒有下車，分別都有人下車來打陳嘉屏，
    開車的人沒有下來，打陳嘉屏的人有些有拿球棒，也有要將
    陳嘉屏拉上第1台大大的車裡面，陳嘉屏有被拉上去幾次，
    伊和阮金鸞有一起將陳嘉屏拉下來，當時第1台車內坐在駕
    駛座的人有拿類似槌子的東西打陳嘉屏，裡面很暗看不清楚
    開車的人，但看起來就是有一點胖胖、矮矮的，外型和在庭
    的徐彬晃有點像，但無法百分之百肯定，當天事發後到警局
    ，伊有跟陳嘉屏說那台車子就是徐彬晃的，有跟他說很像；
    現場打人的人伊都不認識，聽陳嘉屏說這些人前一天在釣蝦
    場時都有看過；徐彬晃是伊店裡面以前的客人，伊有看過他
    ，伊知道他當時有開一間「○○養生館」，事發的前一天，伊
    店裡面的圍事一個叫小強的人，有打電話跟伊說徐彬晃約伊
    等去釣蝦場那邊，有事情要跟伊和陳嘉屏說，那時只有陳嘉
    屏1人去釣蝦場，陳嘉屏回來的時候有跟伊說他們有意思想
    要找伊等一起合作，但陳嘉屏不太願意；當時伊經營的「○○
    ○養生館」沒有和別家店發生衝突或糾紛等語（見原審卷第1
    90-206頁）。而證人阮金鸞就陳嘉屏遭毆打、拖拉往第1輛
    車之過程，於原審審理中亦證稱：107年11月6日伊從「○○○
    養生館」走出來的時候，有看到3台車，現場先是3個人在打
    陳嘉屏，後來又有2個人從車子下來打陳嘉屏，他們一開始
    用手打，後來也有拿棍子打陳嘉屏的頭部，棍子有被打斷，
    並且有將陳嘉屏拉上前面的第1台車，伊有去把陳嘉屏拉回
    來，好像是跟黎玉艷一起去把陳嘉屏拉下來的等語（見原審
    卷第207-214頁）。再者，經原審及本院勘驗「○○○養生館」
    附近監視器光碟結果(見原審卷第81頁勘驗筆錄監視器畫面
    時間23:11:43至23:12:12及本院卷二第14-15頁勘驗筆錄監
    視器畫面時間23:11:44至23:12:18，暨本院卷二第66-69頁
    監視器畫面時間23:12:01至23:12:14之監視器畫面截圖)，
    陳嘉屏之上半身遭人押入第1輛車內，黎玉艷當時有靠近第1
    輛車，與阮金鸞合力將陳嘉屏從車內拉出來，則陳嘉屏確有
    可能在其上半身被押入第1輛車內時，遭該車駕駛座上之人
    轉身向後持榔頭敲擊，而黎玉艷亦有可能在搶救陳嘉屏之際
    窺見第1輛車內駕駛座之情形，再參以前揭㈠之客觀事實，可
    徵證人陳嘉屏、黎玉艷、阮金鸞上開證述，應屬可信。是由
    證人陳嘉屏、黎玉艷、阮金鸞上開證述相互勾稽，被告在陳
    嘉屏上半身遭押入第1輛車之際，持榔頭朝其頭部敲擊之事
    實，應堪認定。
㈣、再者，依陳嘉屏、黎玉艷上開證述徐彬晃於案發前1天邀約其
    等前往「○○釣蝦場」商談投資合作事宜，且案發當時毆打、
    拖拉陳嘉屏之人即為前1天在場之人等語，參以被告於警詢
    中供稱：伊邀約黎玉艷前往「○○釣蝦場」之目的，是要讓1
    位女性朋友「阿桃」和黎玉艷解開心結，再來看看有沒有機
    會投資新的養生館，但黎玉艷當天沒有到場，當時在場的人
    有陳嘉屏、阿桃、詹博凱、海仔和海仔的朋友，伊有先跟陳
    嘉屏討論解開心結以及投資事宜，但陳嘉屏就回伊說他不是
    老闆，沒辦法做決定，伊心想那他來幹嘛，然後他就問了很
    多問題，例如要怎麼合作？伊有沒有錢投資？有沒有能力去
    處理一些繁複的店務瑣事等等，伊回說伊沒有能力處理這些
    瑣事，因為伊只是單純站在一個投資者的立場；陳嘉屏與伊
    討論的時候態度很強勢，也有嗆聲等語（見警卷第4-7頁）
    ，被告並指出案發當天在場毆打陳嘉屏之人有幾位是海仔的
    朋友，此有監視器錄影畫面翻拍照片（見警卷第8頁）附卷
    足參，衡以被告上開供述就陳嘉屏當時與其討論投資養生館
    之過程詳為說明，倘非確有此事，被告又豈會敘述如此詳細
    生動？足徵被告於案發前一天確有邀約陳嘉屏、黎玉艷前往
    「○○釣蝦場」商談投資合作養生館事宜，但僅陳嘉屏到場，
    且因陳嘉屏並非「○○○養生館」之老闆無法決定，致雙方未
    能談成，被告並認陳嘉屏於雙方討論之過程中，態度強勢，
    並有嗆聲之情，且該日出現在「○○釣蝦場」之人與案發當天
    對陳嘉屏施暴、拖拉上車之人多有重複，再佐以案發當日出
    現之第3輛車為徐彬晃所有，此有前引之車輛詳細資料報表
    附卷可參，證人即徐彬晃友人孔祥駿於原審亦證稱：徐彬晃
    有很多台車，有1台黑色廂型車等語（見原審卷第261、270
    頁）。綜上各情，堪認被告於案發當日提供第3輛車供同夥
    駕駛，且自身駕駛第1輛車搭載同夥前往「○○○養生館」，並
    在陳嘉屏上半身遭押入第1輛車之際，持榔頭朝其頭部敲擊
    之事實，堪予認定，而依前述，被告前一日與陳嘉屏商議投
    資一事未果，翌日即夥同其餘6人分乘3車前往「○○○養生館
    」前方，其中5人下車後立即施暴欲將陳嘉屏強行拖拉至第1
    輛車，動作迅速。再佐以於監視器畫面時間23:09:16第1輛
    車行駛至「○○○養生館」前，於監視器畫面時間23:09:22，
    第1輛車上之甲男自副駕駛座下車，嗣下車之5人對陳嘉屏施
    暴、欲拖拉陳嘉屏上第1輛車之過程中，至監視器畫面時間2
    3:12:34，甲男見警方到場坐上第1輛車之副駕座關門之此一
    長達3分多鐘之期間，第1輛車之副駕駛座車門均呈開啟狀態
    ，顯係為便於接應下場施暴之人，且原乘坐第2輛車之乙男
    及原乘坐第3輛之戊男，見警方到場，並未乘坐原車輛離開
    ，而係於第1輛車行駛一小段距離後停車讓乙男、戊男，於
    監視器畫面時間23:12:41，自第1輛車右側車門上車等情，
    此觀本院110年10月29日勘驗「○○○養生館」附近監視器光碟
    之勘驗筆錄及監視器畫面截圖（見本院卷二第10-20、25-13
    0頁）即明，顯然到場前已有彼此商討、分工，欲以暴力方
    式強行將陳嘉屏押入車內帶往他處，至為明確。
㈤、再證人詹博凱案發時駕駛第2輛車搭載「輝啊」（按即前述之
    乙男）到場，此為詹博凱所坦認（見警卷第10-11頁；偵卷
    第321-322頁)，而依證人陳嘉屏、黎玉艷上開證述，詹博凱
    駕駛第2輛車暫時停放在「○○○養生館」路邊，車開走後沒多
    久，3台車輛即依序抵達，且經原審勘驗「○○○養生館」附近
    監視器錄影畫面結果，詹博凱駕駛第2輛車搭載「輝啊」到
    場之後，即待在車內駕駛座上並未移動，待警方到場始與其
    他2台車輛一同離開，又觀諸路口監視器錄影畫面翻拍照片
    （見警卷第33-47頁），3台車輛於相近時間依序抵達「○○○
    養生館」，而第1輛車及第2輛車離開現場後，均回到「○○養
    生館」附近，被告、詹博凱並於案發當日離開現場未久之晚
    間11時47分許有通話聯繫，且通話時間達105秒之長，此有
    被告持用之0000000000號行動電話與詹博凱持用之00000000
    00號行動電話之通聯紀錄（見偵卷第181頁）附卷可參，上
    開各節實與一般共同前往犯案者，會先由一人前往確認目標
    所在之處，全部人再一同出發及離開，事後並相互聯繫確認
    狀況之情相符，且依前述，詹博凱與其餘6人分乘3車前往「
    ○○○養生館」前方，其中5人下車後立即施暴欲將陳嘉屏強行
    拖拉至第1輛車，動作迅速，再參以前述第1輛車副駕駛座車
    門開啟狀態、原乘坐第2輛車之乙男及原乘坐第3輛之戊男，
    見警方到場後係搭乘第1輛車離開等情之說明，顯然到場前
    已有彼此商討、分工，欲以暴力方式強行將陳嘉屏押入車內
    帶往他處，是詹博凱及被告雖未實際下車毆打推拉陳嘉屏進
    入第1輛車，其與「阿忠」、「小白」、「輝啊」、以及另2
    名真實姓名年籍不詳之人總計7人，就毆打陳嘉屏並將其拖
    往第1輛車未遂之行為，有犯意聯絡以及行為分擔，足堪認
    定。
㈥、被告固辯稱案發時其並未到場，本案與其無關云云。而證人
    即「○○養生館」老闆孔祥駿固於原審證稱：徐彬晃有把第3
    輛車停放在「○○養生館」附近路邊，請伊看管，大約到107
    年11月左右，他把車鑰匙放在「○○養生館」的櫃檯；伊印象
    中徐彬晃晚上都無所事事，很少有不來「○○養生館」的時候
    ，107年11月6日他有來「○○養生館」，從晚上9點待到12點
    左右，跟伊講他去釣蝦場的事情，說是一個越南的姐姐跟「
    ○○○養生館」的老闆娘好像有些誤會，2位約在「○○釣蝦場」
    裡面解釋，然後那天因為「○○○養生館」老闆娘沒有出現，
    他就到1樓跟廚師聊天等內容，這段期間徐彬晃應該沒有離
    開「○○養生館」等語（見原審卷第254-276頁）。然證人孔
    祥駿上開證述被告案發當天係在「○○養生館」之內容，僅係
    依憑其印象而稱被告通常會在「○○養生館」，又依其所述，
    被告並非每天都去，且當天被告僅與其閒聊，應無可能時隔
    近2年尚明確記得被告前去之具體日期；又證人孔祥駿係以
    被告告知其去「○○釣蝦場」之隔天，據此認定被告於107年1
    1月6日有來「○○養生館」，並從晚上9點待到12點左右，惟
    證人孔祥駿復證稱：徐彬晃告訴伊關於「○○釣蝦場」一事的
    確切日期伊忘記了，且徐彬晃告訴伊關於「○○釣蝦場」一事
    的次數不只一次等語（見原審卷第267-268頁)。另孔祥駿上
    開證述徐彬晃將第3輛車停放在路邊請其代為保管之內容，
    已有悖於常情，況被告於警詢時對於其委託孔祥駿保管第3
    輛車之情未置一語，倘果真有此事，被告又豈會未向員警表
    明該情以示清白，且孔祥駿證稱被告有把第3輛車停放在「○
    ○養生館」附近路邊，請其看管，大約到107年11月左右，被
    告並把車鑰匙放在「○○養生館」的櫃檯乙節，核與被告於原
    審準備程序時明確供陳：案發當天伊不知道伊的自小客車即
    第3輛車，為何會出現在案發現場，伊沒有把自小客車出借
    給他人，鑰匙在伊身上等語（見原審卷第43頁)明顯不符，
    是證人孔祥駿上開證述，顯係迴護被告之詞，尚不足為被告
    有利之認定。
㈦、按證人之證言，何者可採，亦屬事實審法院自由心證之職權
    ，其證據取捨，如不違背經驗法則或論理法則，即不能指為
    違法。亦即證人之供述前後稍有不符或相互間有所歧異，究
    竟何者為可採，事實審法院非不可本於經驗法則，斟酌其他
    情形，作合理之比較，定其取捨；若其基本事實之陳述與真
    實性無礙時，仍非不得予以採信，非謂一有不符或矛盾，即
    認其全部均為不可採信。因之，證人之供述彼此或前後縱有
    差異，事實審法院依憑證人前後之供述，斟酌其他證據，本
    於經驗法則與論理法則，取其認為真實之一部，作為論罪之
    證據，自屬合法，難因所認事實與捨棄不採部分之供述證據
    不符，即指判決有證據上理由矛盾之違法（最高法院107年
    度台上字第4202號判決意旨參照）。查證人陳嘉屏前揭不利
    於被告之指證，應非虛妄，且陳嘉屏關於遭毆打、強行拖拉
    往第1輛車移動之過程，及在場施暴之人即為前一天受被告
    邀約而在「○○釣蝦場」內見到之人，又被告即為第1輛車之
    駕駛人，並於陳嘉屏上半身被押入第1輛車之際，持榔頭朝
    陳嘉屏之頭部敲擊一下等本案基本事實之陳述核與真實性無
    礙，已詳如前述。雖證人陳嘉屏於108年5月21日警詢指認時
    稱「我沒有辦法指認」，惟陳嘉屏早於108年4月25日偵查中
    即指證被告即為第1輛車之駕駛人，且有持鐵鎚打其後腦勺
    （見偵卷第55-58頁)，陳嘉屏於108年5月21日警詢指認時稱
    「我沒有辦法指認」，係指無法指證被告以外之行為人，而
    非無法指證被告，此觀該次警詢筆錄、犯罪嫌疑人指認表及
    指認犯罪嫌疑人真實姓名對照表（見偵卷第237-295頁)即明
    ，難認陳嘉屏此部分之證述，與其先前及之後不利於被告之
    指證不符。又陳嘉屏雖於107年11月13日警詢未指證被告係
    第1輛車之駕駛人，且有持榔頭對其攻擊，惟亦已指證第1輛
    車之駕駛人有持榔頭對其攻擊（見警卷第16-19頁)；陳嘉屏
    復曾於原審證稱：伊當下已經頭昏，沒有確定在第1輛車內
    持榔頭打伊之人即為被告等語（見原審卷第174頁），惟其
    緊接亦明確結證：伊看那個人是被告；伊被拉上第1輛車時
    ，有看駕駛就是被告，被告並用榔頭打伊，伊可以確定等語
    （見原審卷第174、184頁)，固足認證人陳嘉屏之證述存有
    前後未臻一致之瑕疵，惟依前揭說明，尚難僅因其證述存有
    此等瑕疵，即遽認其上開不利於被告之指證，全然不足採信
    。
㈧、綜上所述，足認被告與詹博凱、「阿忠」、「小白」、「輝
    啊」以及另2名真實姓名年籍不詳之人總計7人，前往「○○○
    養生館」共同以毆打、拖拉之強暴方式，欲將陳嘉屏押上第
    1輛車，過程中並造成陳嘉屏受有前揭傷害，以及其配戴之
    手錶、眼鏡、戒指因而不堪使用等事實，均堪認定。被告前
    開所辯，顯係臨訟卸責之詞，不足採信。是本案事證明確，
    被告上開犯行洵堪認定，應依法論科。
二、論罪：
㈠、被告行為後，刑法第302條規定於108年12月25日修正公布，
    並於同年12月27日生效，經比較修正前、後之規定，修正後
    規定之罰金刑部分，將罰金數額修正提高30倍，與修正前規
    定之罰金刑部分經適用刑法施行法第1條之1第2項本文規定
    調整倍數後之罰金數額，核屬一致，則修正後規定既僅針對
    原須經調整倍數之罰金數額予以明文，與修正前規定罰金刑
    之輕重相同，而無涉科刑規範之變更，即不生新舊法比較之
    問題，應依一般法律適用原則，適用裁判時法即修正後規定
    ，先予敘明。
㈡、刑法第302條第1項之剝奪行動自由罪，是以私行拘禁或以其
    他非法方法剝奪人之行動自由為其構成要件，而所稱之「私
    行拘禁」為例示規定，係指無法律上之依據，不依法定程序
    ，非法私擅監禁者而言；至所謂之「其他非法方法」則為概
    括規定，係指以私行拘禁以外之其他非法方法拘束妨礙他人
    身體，使之行動不得自由者而言（最高法院108年度台上字
    第3895號刑事判決意旨參照）。本件被告及詹博凱、「阿忠
    」、「小白」、「輝啊」、另2名真實姓名年籍不詳之人，
    共同強行推拉陳嘉屏往第1輛車之方向移動，過程中並徒手
    或持球棒、榔頭毆打陳嘉屏頭部、身體，以私行拘禁以外之
    強暴方式欲將陳嘉屏押入第1輛車內，著手實行剝奪陳嘉屏
    行動自由，然因陳嘉屏持續抵抗、在場之黎玉艷及阮金鸞合
    力將陳嘉屏從車上拉出來，以及警方到場而未得逞。是核告
    所為，係犯刑法第302條第3項、第1項之剝奪他人行動自由
    未遂罪。
㈢、按共同正犯之成立，祇須具有犯意之聯絡、行為之分擔，既
    不問犯罪動機起於何人，亦不必每一階段犯行均經參與。共
    同實行犯罪行為之人，在合同意思範圍內，各自分擔犯罪行
    為之一部，相互利用他人之行為，以達其犯罪之目的者，即
    應對於全部所發生之結果共同負責；又共同正犯不限於事前
    有協議，即僅於行為當時有共同犯意之聯絡者亦屬之，且表
    示之方法，不以明示通謀為必要，即相互間有默示之合致亦
    無不可（最高法院97年度台上字第2517號、103年度台上字
    第2335號刑事判決參照）。被告就上開犯行，與詹博凱、「
    阿忠」、「小白」、「輝啊」、另2名真實姓名年籍不詳之
    人間，具有犯意聯絡及行為分擔，應論以共同正犯。
㈣、刑法上之「吸收關係」，指數犯罪行為之間具有高度行為、
    低度行為，或重行為、輕行為之關係，或某種犯罪行為為他
    罪之階段行為（或部分行為），或某種犯罪行為之性質或結
    果當然包含有他罪之成分在內等情形而言。數行為間雖具有
    高低度等關係存在，但本質上仍屬於單純或實質一罪，因此
    ，在處斷時僅論以較重或較高度行為之罪名，而其較輕或較
    低度行為之罪名已包含於較重或較高度行為之罪名內論擬，
    不另行單獨論罪。刑法第302條第1項及第304條第1項之罪，
    其所保護之法益均為被害人之自由，而私行拘禁，仍不外以
    強暴、脅迫為手段，其罪質本屬相同，惟第302條第1項之法
    定刑，既較第304條第1項為重，則以私行拘禁之方法妨害人
    自由，縱其目的在使人行無義務之事，或妨害人行使權利，
    仍應逕依第302條第1項論罪，並無適用第304條第1項之餘地
    。又刑法第302條第1項之妨害自由罪，原包括私禁及以其他
    非法方法剝奪人之行動自由而言，所謂非法方法，當包括強
    暴、脅迫等情事在內，而於妨害自由行為繼續中，施以恐嚇
    、傷害、毀損等行為，自屬包含於妨害行動自由之同一意念
    之中，仍應視為剝奪行動自由之部分行為，其因而致普通傷
    害、毀損，乃強暴、脅迫當然之結果，除另有傷害、毀損故
    意外，仍祇成立該條項之罪（最高法院74年度台上字第3404
    號、107年度台上字第323號刑事判決意旨參照）。本件被告
    與詹博凱、「阿忠」、「小白」、「輝啊」、另2名真實姓
    名年籍不詳之人，共同以傷害之強暴方法著手剝奪陳嘉屏之
    行動自由，因而致陳嘉屏受傷及其上開物品毀損，乃實行剝
    奪行動自由之結果，無證據證明被告另有傷害、毀損故意，
    被告上開所為應論以一剝奪他人行動自由未遂罪。
㈤、被告已著手於剝奪他人行動自由犯行之實行，但因警員到場
    等情而未得逞，為未遂，爰依刑法第25條第2項規定，按既
    遂犯之刑度減輕之。
參、上訴駁回之理由：　　
　　原審以被告犯行明確，適用刑事訴訟法第299條第1項前段，
    刑法第28條、第302條第3項、第1項、第25條第2項，刑法施
    行法第1條之1第1項等規定，論以被告犯刑法第302條第3項
    、第1項之剝奪他人行動自由未遂罪，並敘明被告就上開犯
    行，與詹博凱、「阿忠」、「小白」、「輝啊」、另2名真
    實姓名年籍不詳之人間，具有犯意聯絡及行為分擔，應論以
    共同正犯，又被告共同以傷害之強暴方法著手剝奪陳嘉屏之
    行動自由，因而致陳嘉屏受傷及其上開物品毀損，乃實行剝
    奪行動自由之結果，應論以一剝奪他人行動自由未遂罪，另
    被告已著手於剝奪他人行動自由犯行之實行，但因警員到場
    等情而未得逞，為未遂，爰依刑法第25條第2項規定，按既
    遂犯之刑度減輕之。復敘明審酌被告不思循合法途徑處理與
    陳嘉屏間之問題，竟共同實行上開剝奪他人行動自由未遂犯
    行，造成陳嘉屏受有損害，所為實應予非難，復考量被告犯
    罪之動機、目的、手段、分工狀況、陳嘉屏所受傷勢情形、
    其眼鏡、戒指及手錶毀損程度、被告否認犯行之犯後態度，
    兼衡被告於原審審理中自述之智識程度及家庭經濟狀況（見
    原審卷第305頁）等一切情狀，量處被告有期徒刑8月。經核
    認事用法俱無不合，量刑亦屬妥適。被告上訴意旨，仍執陳
    詞否認犯罪，為無理由，本院已指駁詳如前述，自應駁回其
    上訴。
據上論斷，應依刑事訴訟法第368條、第371條，判決如主文。
本案經檢察官郭俊男提起公訴，檢察官曾昭愷到庭執行職務。
中　　華　　民　　國　　110 　年　　11  　月　　30  　日
                  刑事第四庭    審判長法  官　郭玫利
                                      法  官　曾子珍
                                      法　官　陳金虎
以上正本證明與原本無異。
如不服本判決應於收受送達後20日內向本院提出上訴書狀，其未
敘述上訴理由者，並得於提起上訴後20日內向本院補提理由書（
均須按他造當事人之人數附繕本）「切勿逕送上級法院」。
                                      書記官　蘇文儀 
中　　華　　民　　國　　110 　年　　11　　月　　30　　日
附錄本案論罪科刑法條：
中華民國刑法第302條：
私行拘禁或以其他非法方法，剝奪人之行動自由者，處五年以下
有期徒刑、拘役或九千元以下罰金。
因而致人於死者，處無期徒刑或七年以上有期徒刑；致重傷者，
處三年以上十年以下有期徒刑。
第一項之未遂犯罰之。